【裁判字號】    99,家聲,188
【裁判日期】    990607
【裁判案由】    代管遺產管理費用
【裁判全文】
臺灣臺北地方法院民事裁定    99年度家聲字第188號
聲  請  人  王中平律師即被繼承人甲○○之遺產管理人
上列聲請人請求代管遺產管理費用事件，本院裁定如下：
    主  文
核定聲請人管理被繼承人甲○○遺產之報酬為新臺幣壹仟元及代
墊費用新臺幣參佰零參元。
    理  由
一、本件聲請意旨略以：聲請人經鈞院於民國98年1月14日以97
    年度財管字第134號指定為被繼承人甲○○之遺產管理人後
    ，即依法編列遺產清冊，並於98年5月21日向鈞院陳報被繼
    承人未遺有任何財產。至乙○○就台灣板橋地方法院89年度
    執字第79993號債權憑證所示未受償之債權對被繼承人主張
    請求之負債部分，業因乙○○於97年1月17日具狀向該管法
    院撤回假扣押執行程序，並於98年9月14日經台灣板橋地方
    法院98年度司聲字第728號裁定准許其取回提存擔保金。是
    被繼承人並無遺產可資管理，聲請人無續為其遺產管理人之
    必要。另聲請人因受指定為被繼承人之遺產管理人並已為此
    墊付費用新台幣（下同）303元，聲請人爰請求鈞院命指定
    遺產管理人之聲請人乙○○負擔報酬及墊付費用等語。
二、按遺產管理人得請求報酬，其數額由親屬會議按其勞力及其
    與被繼承人之關係酌定之，民法第1183條固有明文。次按法
    院處理應經親屬會議處理民法第1183條所定遺產管理人報酬
    之酌定事件時，得調查遺產管理人所為遺產管理事務之繁簡
    及被繼承人之遺產狀況，此觀非訟事件法第167條準用同法
    第161條第1項、第160條第1項第3款規定甚明。是以法院酌
    定遺產管理人之報酬數額時，自應按遺產管理人所付出之勞
    力、管理事務之繁簡、被繼承人之遺產狀況及其與被繼承人
    之關係等情事，予以整體評估而為適當之酌定，並非單以被
    繼承人所遺財產之價值作為計算基準，合先敘明。查本件聲
    請人主張其經本院於98年1月14日以97年度財管字第134號裁
    定指定為被繼承人之遺產管理人後，即依法進行對被繼承人
    遺產查詢事宜，並編列遺產清冊等情，業據提出97年度財管
    字第134號、98年度司聲字第728號民事裁定、財政部台北市
    國稅局財產歸屬資料清單、台灣板橋地方法院89 年度執字
    第79993號債權憑證（以上均為影本）、遺產管理各項支出
    費用單據影本等件為證，並經本院依職權調閱97年度財管字
    第134號全案卷核閱無訛，堪信為真正，聲請人聲請法院酌
    定其所支出之必要管理費用及報酬，並無不合。本院認聲請
    人為清查被繼承人遺產，至戶政事務所、地政事務所申請謄
    本及至法院閱覽卷宗，復配合被繼承人之債權人乙○○處理
    其擔保金返還事件，本院審酌聲請人管理遺產之時間、付出
    之心力，並參酌債權人乙○○同意負擔遺產管理人之報酬
    1,000元（見本院99年5月31日非訟事件筆錄），而認本件遺
    產報酬為1,000元，而依聲請人提出之代墊費用單據，認代
    墊費用為303元，爰裁定如主文。
三、依非訟事件法第21條第1項，裁定如主文。
中    華    民    國     99    年    6    月    7     日
                  家事法庭法  官  李維心
正本係照原本作成。
如對本裁定抗告，須於裁定送達後 10 日之不變期間內，向本院
提出抗告狀。
中    華    民    國     99    年    6    月    7     日
                           書記官  譚鈺陵

司法院資訊處製作；財團法人民間司法改革基金會備份。
